【裁判字號】    95,訴易,1
【裁判日期】    950503
【裁判案由】    侵權行為損害賠償
【裁判全文】
臺灣高等法院民事判決                   95年度訴易字第1號
原      告  乙○○
被      告  甲○○
上列當事人間因侵權行為損害賠償事件，本院於95年 4月19日言
詞辯論終結，判決如下：
    主  文
被告應給付原告新臺幣 37,338元，及自民國94年8月26日起至清
償日止按年息5%計算之利息。
原告其餘之訴駁回。
訴訟費用由被告負擔2分之1，餘由原告負擔。
    事  實
甲、原告方面：
一、聲明：
    被告應給付原告新臺幣（下同）10萬元及自起訴狀繕本送達
    翌日起至清償日止按年息5%計算之利息。
二、陳述：
  (一)被告甲○○於民國92年10月12日晚間7時21分許， 駕駛車牌
    號碼2278–FR之自用小客車（ 銀色、TOYOTA廠、ALTIS車型
    ），沿桃園縣中壢市○○街由中山東路往龍岡路方向行駛，
    行經該路與昆明街之無號誌交岔路口時，原應注意汽車行駛
    時，駕駛人應注意車前狀況，並隨時採取必要之安全措施，
    及車輛行至無號誌交岔路口時，應減速慢行，作隨時停車之
    準備，而依當時情形並無不能注意之情事，甲○○疏於注意
    上開規定貿然通過該路口；適原告乙○○騎乘車牌號碼 ROU
    – 263號機車，沿上開昆明街由環中東路往長沙路方向行駛
    ，而於行經昆明街與惠州街路口時，被告之自用小客車之車
    前保險桿碰撞原告機車之右側車身，原告因而人車倒地，造
    成原告受有頭部外傷併腦震盪、背部挫傷、右肩挫傷及下髖
    關節挫傷之傷害。被告肇事致原告受傷，竟未下車協助救護
    旋即倒車往中山東路方向逃逸，嗣經肇事現場之路人記下被
    告所駕駛車輛之車牌號碼報警處理，被告因此車禍觸犯刑事
    罪責部分，經原告訴由檢察官提起公訴，並經法院以過失傷
    害罪判處有期徒刑2月確定。
  (二)原告受傷後在醫院治療，計支付醫費新臺幣 （下同）9,226
    元，且原告因受傷有5天不能工作， 原告高中畢業，每月之
    月薪為32,850元，一天之收入為1,095元， 因受傷而損失收
    入5,475元， 原告因身體受傷，精神、肉體所受痛苦甚大，
    故請求精神慰藉金85,299元。前述各項損害，均係被告不法
    侵害所生之結果，計請求被告賠償原告10萬元及法定遲延利
    息。原告本有一棟房子，地震後倒塌，原告已婚、 育有2子
    ，加上配偶之工作收入，一個月之收入共55,000元。
乙、被告方面：
一、聲明：原告之訴駁回。
二、陳述：
  (一)原告發生交通事故時，被告並未經過肇事地點，被告當日在
    中壢之「大潤發」購物。一、二審刑庭法官以不知名人士在
    地上所寫之車牌號碼之傳聞證據、肇事路口之翻拍照片、以
    及車殼底下很小之刮痕，作為不利於被告之證據。被告係因
    為人誠懇、行為端正，受有冤枉，才不願意和解。
  (二)退步言，即使判令被告須賠償，原告在事故當時未立即赴醫
    院檢查，翌日才去， 且事故第2天還能行動自如彎身於車子
    底盤下檢查，原告應就傷勢提出證明文件。刑事案件認為原
    告就事故發生與有過失，原告請求10萬元並不合理等語資為
    抗辯。
    理  由
一、原告主張：被告駕駛車輛於92年10月12日晚間 7時21分許，
    在桃園縣中壢市○○街與惠州街路口時，與原告騎乘之機車
    碰撞致原告受傷之事實，業據其提出診斷書為證（台灣桃園
    地方法院檢察署93年度偵字第1048號卷第 8頁），而被告因
    此交通事故所犯之過失傷害罪，亦經本院以93年度交上訴字
    第158號刑事判決，維持台灣桃園地方法院所為之有期徒刑2
    月之判決，並已確定在案。被告甲○○則以：原告發生交通
    事故時，被告並未經過肇事地點，其在中壢之「大潤發」購
    物等語置辯。
二、兩造不爭執之事實：
    原告主張在前揭時地發生車禍受傷，被告並因此車禍案件經
    本院刑事庭依過失傷害罪判處有期徒刑2月確定。
三、兩造爭點之論述：
  本件之爭點在於被告應否為系爭車禍負過失責任，及原告請求
  之金額應否准許：
  (一)原告騎乘車牌號碼ROU–263號機車，於上開時地遭一部銀色
    、TOYOTA廠、 ALTIS車型之自用小客車撞及，致原告受傷，
    暨車禍發生後自用小客車駕駛未下車協助救護，旋即倒車往
    桃園縣中壢市○○○路方向逃逸之事實，業據原告證述在卷
    ，且有桃園縣警察局中壢分局製作之道路交通事故調查報告
    表 1份、車禍現場及肇事車輛採證照片、肇事路口之監視錄
    影帶翻拍照片等件附卷可資佐證（見上述偵查卷第 9至17頁
    ），及原告提出之華揚醫院診斷證明書 1紙在卷可憑，而被
    告亦不爭執上情（本院93年度交上訴字第158號卷第169頁）
    ，此部分事實，堪信屬實。
  (二)車牌號碼2278–FR之自用小客車，車身為銀色，係 TOYOTA
    廠，屬ALTIS車型，並為被告所有之事實，除據被告自承外
    ，亦有該車之車籍查詢表可佐（本院上開刑事卷第123頁）
    。
  (三)上揭撞及原告之自用小客車，其車牌號碼為2278–FR之事實
    ，雖為被告所否認，然當日原告騎乘機車沿昆明街由環中東
    路往長沙路方向行駛，而於通過昆明街與惠州街路口時，竟
    遭沿惠州街由中山東路往龍岡路方向行駛之自用小客車碰撞
    其所騎乘機車之右側車身，致原告機車倒地並受傷，而肇事
    車輛不僅未下車察看，反而立即倒車往中山東路方向逃逸，
    又肇事車輛之車牌號碼係由適經現場之年籍資料不詳路人記
    下，並由該路人將該肇事車牌號碼「2278 –FR」 書寫於地
    面上等情，已經原告於刑事案件警訊、偵查、原審暨本院刑
    事庭審理中指訴甚詳，核與卷附之現場採證照片，確有以硬
    物在地上書寫「2278–FR」字樣相符（見上開偵查卷第11頁
    ），亦與證人警員張維斌於偵查中證稱渠到車禍現場時，是
    原告向張維斌說地面上記有肇事者的車牌號碼，而地上所寫
    的車牌號碼距離原告所倒位置大概有4公尺， 且原告當時身
    體很虛弱，精神狀況很差，不可能是原告自己寫車號在地上
    的，而現場另有目擊者向張維斌說肇車的車輛是一台銀色18
    00CC的自用小客車等語（見上開偵查卷第32頁），及張維斌
    第一次是晚上去看被告的車輛，當時沒有發現異狀。第二次
    是原告說要去親自看看，張維斌就陪原告去看，那次張維斌
    趴在地上看保險桿下方有撞擊痕跡。隔天凌晨5點多， 張維
    斌發現被告車子的車牌有紅色的漆等語一致（偵查卷第31頁
    ）。又原告於偵查中亦陳述原告車子被撞到後即往左邊倒，
    被告用車再次把原告的機車往前推，並開車離開現場，所以
    第一次警察告訴原告說被告的車沒有異樣，原告就告訴警員
    說右側底盤若沒刮痕的話，就不是真正的肇事者等語（偵查
    卷第32頁），而核對偵查卷所附之採證照片（偵查卷第10頁
    ），被告所有之自小客車前保險桿右下處，確有新的刮擦痕
    跡，均與證人張維斌所述查看被告車輛之刮擦痕跡，及原告
    陳述肇事汽車撞擊方式及可能產生刮痕的地方，均相吻合；
    再參酌被告亦自承92年9月3日始購買該車，92年9月3日起至
    92年10月22日下午7時許止， 該車未與其他車輛或物品碰觸
    等語（本院刑事卷第155頁）； 又車禍後原告機車受損位置
    之高度，亦與被告上開自小客車車牌位置之高度相當，亦經
    本院刑事庭於94年8 月18日勘驗上開機車及上開自小客車，
    製有勘驗筆錄及當日所拍攝之照片可佐（ 本院刑事卷第143
    頁以下）；暨原告與被告素未相識，對於被告之車型、車色
    及車牌號碼應無從認識，然而在車禍發生後竟有明確之車牌
    號碼出現於肇事地點，而原告陳述其自己及現場目擊者所見
    肇事車輛之車型、車色又均與被告之車輛相同；若非案發之
    時，該自用小客車行經肇事地點，則原告及在場目擊者如何
    能作如此明確的指述等情以觀；準此，足見車牌號碼為2278
    –FR之自用小客車，確曾於上開時地撞及原告無誤。
  (四)原告指訴車禍當時上開自用小客車，係由被告駕駛之事實，
    雖為被告所否認，並辯稱車禍當時被告於92年10月22日下午
    5 時55分許駕車搭載其同事呂惠琪至中壢清雲大學停車場入
    口處，同事下車後，就開車至中壢「大潤發」批發倉庫購物
    ，購物完後就回家，即車禍當時被告正在中壢大潤發批發倉
    庫購物，並沒有駕車經過肇事地點云云，並提出中壢大潤發
    批發倉庫購物統一發票影本及送貨單影本暨會員卡影本（卡
    號0000 000000）為證。 然，證人呂惠琪業已證稱伊在92年
    10月22日下午5時55分許， 自桃園市○○路搭被告的車，在
    當日下午6 時30幾分許到達中壢市清雲大學，伊下車後被告
    就開車往環中東路方向離去等語（原審刑事卷第55頁），而
    本件車禍時間為92年10月22日下午7時21分許， 可見證人呂
    惠琪之證言，與被告是否造成本件車禍無涉。又，中壢大潤
    發批發倉庫購物統一影本及送貨單影本暨會員卡影本，固顯
    示持卡號0000000000會員卡人，確曾於92年10月22日下午 7
    時24分時，在中壢大潤發批發倉庫購物；但因中壢大潤發批
    發倉庫之會員卡未有照片，任何人持卡即可購物，該公司不
    會核對持卡人是否為會員卡本人或本人家屬，有大潤發流通
    事業股份有限公司94年2月17日函附卷可參 （本院刑事卷第
    59 、60頁）， 足見中壢大潤發批發倉庫購物統一影本及送
    貨單影本暨會員卡影本，尚不足證明92年10月22日下午7 時
    24分時，被告本人確定在中壢大潤發批發倉庫內購物。而徵
    之如前述上開自用小客車確曾於上開時地撞及原告，及上開
    自用小客車為被告所有，而被告亦自承該車均由其本人使用
    （偵查卷第4頁第1行），及92年10月22日當天，未將該車借
    與他人，係由被告1人使用（原審刑事卷第46頁）， 足證原
    告之指訴，應屬可採。
  (五)按汽車行駛時，駕駛人應注意車前狀況，並隨時採取必要之
    安全措施；行經無號誌之交岔路口，應減速慢行，作隨時停
    車之準備，道路交通安全規則第94條第3項、第93條第1項第
    2 款分別定有明文。被告身為汽車駕駛人，自應注意上述道
    路交通安全規定。肇事地點，係無號誌之交岔路口，此有上
    開道路交通事故調查表可參，車禍後原告之機車已被推往龍
    岡路方向而倒於惠州街之路口， 地上遺有5公尺之刮地痕，
    且原告於刑事案件原法院審理中陳稱伊過巷口時有看到右方
    被告的車子，伊看到時就來不及了等語（原審刑事卷第70頁
    ），核與卷附之肇事路口監視錄影帶之翻拍照片顯示（偵查
    卷第12頁），原告機車在進入路口標示黃色斜線區域時，被
    告車輛之前輪已跨入黃色線區域內，即依前揭機車倒地位置
    、現場刮地痕及翻拍照片之顯示，足認被告與原告在進入路
    口時，均未遵守上開應注意車前狀況，並減速慢行，作隨時
    停車之準備之規定，而肇致本件車禍之發生，即被告與原告
    均有過失，相當明顯。且原告所受傷害，與被告之過失有因
    果關係。再就附卷之道路交道事故調查報告表、現場照片及
    肇事路口之監視錄影帶翻拍照片觀察，本件車禍係被告自小
    客車之車前保險桿碰撞原告機車之右側車身，致原告機車倒
    地後，再以倒車方式逃逸，原告並受有頭部外傷併腦震盪、
    背部挫傷、右肩挫傷及下髖關節挫傷之傷害，顯見兩車發生
    撞擊力道不小，衡諸經驗法則，被告應無不知肇事之理。被
    告抗辯原告發生交通事故時，其未經過該地點云云，顯不足
    採。
  (六)被告甲○○不法侵害原告之身體，既經認定，對於原告因而
    所受之損害，應負賠償責任。茲應審酌者，為原告所得請求
    被告賠償之金額，爰分述如下：
    1.醫療費9,226元部分：
      原告主張扣除全民健康保險之給付外， 自行支出9,226元
      ，業經提出醫療費用收據一件為證（本院卷第31頁），依
      原告所受傷害及收據載明治療費別，自屬治療上之必要費
      用，應予准許。
    2.工作損害金5,475元部分：
      原告主張受傷後共請病假5.64日（原告在本件僅請求 5日
      ），有原告就職之合昌化學工業股份有限公司列印之請假
      紀錄一份附於本院卷第27頁可參，以原告受傷情形不輕，
      且據明醫中醫聯合診所出具之診斷証明書所載，原告自92
      年10月24日至同年12月16日共就診14次 （本院卷第30頁）
      ，原告主張有5天請假不能工作，洵堪採信。 原告主張其
      月薪為32,850元，然，依其提出之合昌化學工業股份有限
      公司之92年度年終獎金單所示，其月薪應為32,700元（29
      ,100 ＋2,000＋1,600＝32,700），則5天之工作損害金為
      5,450元（32,700÷30×5＝5,450）， 逾此金額之請求，
      為無理由。
    3.精神慰藉金85,299元部分；
      查原告受傷多處，肉體、精神確受極大痛若，本院斟酌實
      際情況，及原告係高中畢業、月薪 3萬餘元、被告係高職
      畢業等兩造之身分、地位、經濟能力等，認為原告請求85
      ,299 元，尚嫌過高，應予核減為6萬元，方屬公允，逾此
      數額之請求，為無理由。
    4.從而，原告基於侵權行為之損害賠償請求權，請求被告賠
      償原告74,676元（9,226＋5,450＋60,000＝74,676），及
      自起訴狀繕本送達被告翌日即94年8 月26日起至清償日止
      按年息5%計算之利息，洵屬正當，應予准許。逾此部分所
      為之請求，為無理由，應予駁回。
  (七)按損害之發生或擴大，被害人與有過失者，法院得減輕賠償
    金額，或免除之，民法第217條第1項定有明文。原告騎乘機
    車未注意車前狀況，並隨時採取必要之安全措施，且行經無
    號誌之交岔路口，應減速慢行作隨時停車之準備，率然穿越
    路口，致與被告之車輛碰撞，原告與被告應共同為本件車禍
    之發生負責任，即各應負 50%之過失責任，則原告得請求被
    告賠償之金額經核減50%後，為37,338元 (計算式： 74,676
    ÷2=37,338)。是則原告之請求，於 37,338元及法定遲延利
    息範圍內，為有理由，逾此所為之請求，為無理由，應予駁
    回。
四、結論：本件原告之訴，為一部有理由，一部無理由，依民事
    訴訟法第79條判決如主文。
中    華    民    國    95    年     5    月     3    日
                  民事第二庭審判長法  官  吳謙仁
                                  法  官  李瓊蔭
                                  法  官  蘇瑞華
正本係照原本作成。
不得上訴。
中    華    民    國    95    年    5     月    4     日
                                  書記官  賴以真


司法院資訊處製作；財團法人民間司法改革基金會備份。
